【裁判字號】    98,聲判,97
【裁判日期】    980611
【裁判案由】    聲請交付審判
【裁判全文】
臺灣臺北地方法院刑事裁定              98年度聲判字第97號
聲  請  人  戊  ○
被      告  辛○○
            甲○○
            乙○○
            己○○
            庚○○
            丁○○
            丙○○
上列聲請人等因告訴被告辛○○等詐欺等案件，不服臺灣高等法
院檢察署檢察長駁回再議之處分（九十七年度上聲議字第三二九
○號），聲請交付審判，本院裁定如下：
    主  文
聲請駁回。
    理  由
一、按告訴人不服上級法院檢察署檢察長或檢察總長認再議為無
    理由而駁回之處分者，得於接受處分書後十日內委任律師提
    出理由狀，向該管第一審法院聲請交付審判。法院認為交付
    審判之聲請不合法或無理由者，應駁回之。刑事訴訟法第二
    百五十八條之一、第二百五十八條之三第二項前段，分別定
    有明文。而刑事訴訟法第二百五十八條之一所謂之駁回處分
    ，係指第二百五十八條之駁回處分，即告訴人對檢察官所為
    之不起訴處分與緩起訴處分聲請再議，經上級檢察署檢察長
    認再議為無理由而以處分書駁回者而言。至於聲請再議已逾
    期等再議不合法之情形，目前檢察實務均係以公函通知再議
    不合法之意旨，並無製作處分書，並不屬於第二百五十八條
    之駁回處分，不得對之提起交付審判。再從貫徹刑事訴訟法
    採行彈劾主義（控訴主義）之精神而言，臺灣高等法院檢察
    署既未曾就原不起訴處分是否適法為審酌，審判機關即不應
    過分侵越訴追機關之權限，而產生由審判機關輕易開啟審判
    程序之現象。
二、本件聲請人即告訴人戊○以被告辛○○涉犯詐欺等罪嫌，向
    臺灣臺北地方法院檢察署（下稱臺北地檢署）檢察官提起告
    訴，經該署檢察官於民國九十七年四月三十日以九十六年度
    偵續三字第二二號不起訴處分書為不起訴處分後，聲請人不
    服，聲請再議，經臺灣高等法院檢察署（下稱高檢署）檢察
    長審核後，認其(一)對被告甲○○、乙○○、丁○○、丙○○
    聲請再議部分，因被告甲○○、乙○○、丁○○、丙○○未
    經檢察官列為被告而對之為不起訴處分，其並無對渠等聲請
    再議之權，而以九十七年七月八日檢紀月字第二三七六三號
    函覆再議不合法；(二)對被告辛○○聲請再議部分，則因再議
    無理由，而於九十七年六月二十四日以九十七年度上聲議字
    第三二九○號處分書駁回再議，聲請人於九十七年七月十日
    收受處分書，此有臺北地檢署檢察官九十六年度偵續三字第
    二二號不起訴處分書、高檢署九十七年度上聲議字第三二九
    ○號處分書各一份在卷可稽，並經本院依職權調取高檢署九
    十七年度上聲議字第三二九○號卷宗查閱無訛，合先敘明。
三、本件聲請人於九十八年五月十四日，具狀向臺北地檢署檢察
    官聲請「回復原狀」，並註明案號為九十六年度偵續三字第
    二二號、九十七年度上聲議字第三二九○號，經檢察官審核
    後，認其實質上係對原不起訴處分書及高檢署再議駁回之處
    分表示不服之意，應視為聲請交付審判，並於同年月二十日
    轉由本院受理，此有聲請人回復原狀狀及臺北地檢署九十八
    年五月二十日北檢玲來九六偵續三二二字第三四○五九號函
    在卷可稽。經查：
  (一)就被告甲○○、乙○○、己○○、庚○○、丁○○、丙○○
    部分：
    查臺北地檢署九十六年度偵續三字第二二號案件，被告僅辛○○一人，檢察官並未將甲○○、乙○○、己○○、庚○○
    、丁○○、丙○○列為被告而對之為不起訴處分，嗣聲請人
    雖併就甲○○、乙○○、丁○○、丙○○部分聲請再議，然
    經高檢署檢察長審核後，亦認聲請人之再議不合法，而以九
    十七年七月八日檢紀月字第二三七六三號予以函覆，並未作
    成再議駁回之處分書等情，有卷附臺北地檢署檢察官九十六
    年度偵續三字第二二號不起訴處分書、上述高檢署函文在卷
    可按。是此部分既無高檢署「再議駁回」之處分，則聲請人
    聲請交付審判，於法顯有不合，應予駁回。
  (二)就被告辛○○部分：
  1.查聲請人以被告辛○○涉犯詐欺等罪嫌，向臺北地檢署檢察
    官提出告訴，經該署檢察官以九十六年度偵續三字第二二號
    不起訴處分書為不起訴處分後，聲請人不服聲請再議，經高
    檢署檢察長於九十七年六月二十四日以九十七年度上聲議字
    第三二九○號處分書認聲請人再議無理由而駁回再議，聲請
    人則於九十七年七月十日收受該處分書，此有臺北地檢署檢
    察官九十六年度偵續三字第二二號不起訴處分書、高檢署九
    十七年度上聲議字第三二九○號處分書及送達證書各一份在
    卷可稽。是聲請人遲至九十八年五月十四日，始具狀向臺北
    地檢署檢察官對不起訴處分書及再議駁回處分書表示不服，
    實已逾十日之聲請交付審判期間。
  2.聲請人雖以聲請書狀表示欲依刑事訴訟法第六十七條聲請「
    回復原狀」（聲請狀第四頁參照），惟按，非因過失，遲誤
    「上訴」、「抗告」或「聲請再審」之期間，於其原因消滅
    後五日內，得聲請回復原狀。因遲誤上訴或抗告或聲請再審
    期間而聲請回復原狀者，應以書狀向原審法院為之；遲誤「
    聲請再議」之期間者，得準用前三條之規定，由原檢察官准
    予回復原狀，刑事訴訟法第六十七條第一項、第六十八條第
    一項前段、第七十條分別定有明文，顯見立法者係採「明示
    其一，排除其他」之列舉規定，僅就遲誤「上訴、抗告、聲
    請再審、聲請再議」之期間，明文准許得聲請回復原狀，此
    觀刑事訴訟法有關交付審判之規定（第二百五十八條之一至
    第二百五十八條之四），並無準用上開聲請回復原狀之明文
    自明。是聲請人雖就其遲誤聲請交付審判期間具狀請求回復
    原狀，然因刑事訴訟法未就遲誤聲請交付審判期間定有准許
    聲請回復原狀之明文，其聲請顯於法不合，礙難允許。
  3.另查，聲請人提起本件交付審判之聲請，亦未委任律師為之
    ，核諸前揭說明，其聲請亦不合法。
  4.綜上，聲請人聲請交付審判，顯已逾期，且未委任律師為之
    ，其聲請不合法，自應予以駁回。
四、依刑事訴訟法第二百五十八條之三第二項前段，裁定如主文
    。
中    華    民    國    98    年    6     月    11    日
                  刑事第九庭審判長法  官  林怡秀
                                  法  官  劉素如
                                  法  官  張詩芸
以上正本證明與原本無異。
本裁定不得抗告。
                                  書記官  顏淑華
中    華    民    國    98    年    6     月    11    日


司法院資訊處製作；財團法人民間司法改革基金會備份。
